---
title: "Poročilo pri predmetu Analiza podatkov s programom R"
subtitle : "Gozdarstvo v Sloveniji in njenih sosednjih državah"
author: "Sara Kovačič"
output:
  html_document: default
  pdf_document:
    includes:
      in_header: lib/styles.sty
    latex_engine: xelatex

---

```{r setup, echo=FALSE, results='hide', message=FALSE}
# Če želimo nastaviti pisave v PDF-ju, odkomentiramo
# in sledimo navodilom v programu.
#source("fontconfig.r", encoding = "UTF-8")

# Uvoz vseh potrebnih knjižnic
source("lib/libraries.r", encoding = "UTF-8")
```

# Izbira teme

Analizirala bom površino gozdov v Sloveniji skozi čas in podatke primerjala s sosednjimi državami (Avstrijo, Madžarsko, Hrvaško in Italijo). Za Slovenijo bom podrobneje analizirala posek, letni prirastek, zaloge lesa ter število gozdov (in ha) kmetijskih gospodarstev po slovenskih regijah. Med omenjenimi državami bom primerjala število zaposlenih v gozdarstvu skozi čas, glede na stopnjo izobrazbe in spol. V analizo bom vključila tudi tabelo, ki prikazuje delež zaščitenih gozdov v državah. 

Podatkovne vire sem pridobila iz spletnih strani SURS in EUROSTAT in se nahajajo v mapi podatki. Pridobila sem 4 csv tabele in eno oblike htm. 

***

# Obdelava, uvoz in čiščenje podatkov

```{r uvoz, echo=FALSE, message=FALSE, warning = FALSE}
source("uvoz/uvozpodatkov.R", encoding = "UTF-8")
```

Uvozila sem podatke v obliki CSV in htm s statističnega urada in EUROSTATA. Podatki so v petih razpredelnicah v obliki *tidy data*.

1. *Površina gozda izbranih držav*
  - 'leto' - spremenljivka: leto meritve
  - 'drzava' - spremenljivka: ime drzave (neurejen faktor),
  - 'povrsina gozda' - meritev: površina gozda (število)
  
2. *Zaposlitev v gozdarski panogi*
  - 'drzava' - spremenljivka: država meritve
  - 'izobrazba' - spremenljivka: prikazuje izobrazbo zaposlenih v gozdarski panogi
  - 'leto'- spremenljivka: leto meritve
  - 'spol'- spremenljivka: spol zaposlenih v gozdarski panogi
  - 'vrednost' - meritev: prikazuje % zaposlenih v gozdarstvu v državi


  Iz ene tabele, sem ustvarila dve tabeli (3 in 4), saj drugače podatki ne bi bili v Tidy-Data obliki.
  
3. *Gozd_slo-stanje lesih zalog, poseka in prirastka*
  - 'leto' - spremenljivka: leto meritve
  - 'meritev' - spremenljivka: vrsta meritve(zaloga lesa, posek, letni prirastek) 
  - 'kolicina' - meritev: površina merjena v 1000Ha
      
4. *povrsina_gozda_slo- Površina gozda v Sloveniji*
  - 'leto'- spremenljivka: leto meritve
  - 'povrsina'- meritev: površina gozda merjena v 1000Ha

5. *Površina gozda v Sloveniji po regijah*
  - 'regija' - spremenljivka: ime regije (neurejen faktor)
  - 'leto' - spremenljivka: leto meritve
  - 'povrsina' - meritev: povrsina gozda v regiji
  - 'stevilo kmetij' - meritev: število kmetij, ki se ukvarja z gozdarstvom v regiji

6. *Zaščita gozda*
  - 'leto' - spremenljivka: leto meritve
  - 'drzava' - spremenljivka: država meritve
  - 'procent zascitenega gozda'- meritev: delež koliko gozda v državi je zaščitenega
  - '1000 Ha'- meritev: površina zaščitenega gozda v državi
  
***

# Analiza in vizualizacija podatkov

```{r vizualizacija, echo=FALSE, message=FALSE, warning=FALSE}
source("vizualizacija/vizualizacija.r", encoding = "UTF-8")
```

Spodnji graf prikazuje spreminjanje površine gozda v državah skozi leta. Kot vidimo, ima Italija daleč največjo površino gozda, vendar je to tudi razumljivo, saj je Italija toliko večja država. Iz grafa je razvidno, da površina gozda v Italiji veliko bolj narašča, kot v drugih državah.

```{r g0, echo=FALSE, message=FALSE, fig.align='center', warning=FALSE}
print(g0)
```
Ker Italija toliko izstopa, graf Avstrije pa ni pretirano zanimiv, se mi je zdelo smiselno narediti še en graf, v katerega sem vključila samo Hrvaško, Mađarsko in Slovenijo. 

```{r g00, echo=FALSE, message=FALSE, fig.align='center', warning =FALSE}
print(g00)
```
Podrobna grafa spodaj, prikazujeta spreminjanje površine gozda in letni prirastek samo za Slovenijo.
```{r g3, echo=FALSE, message=FALSE, fig.align='center', warning =FALSE}
print(g3)
```
```{r g33, echo=FALSE, message=FALSE, fig.align='center', warning =FALSE }
print(g33)
```
Naslednji stolpični diagram prikazuje odstotek državljanov, ki so zaposleni v gozdarski panogi.Podatki so iz leta 2014. Kot vidimo spet prevladuje Italija, kjer je več kot 45% ljudi zaposlenih v gozdarstvu. Pričakovano je v gozdarstvu zaposlenih več moških kot žensk.
```{r g2, echo=FALSE, message=FALSE, fig.align='center', warning =FALSE}
print(g2)
```
Naslednji graf prikazuje delež zaščitenega gozda v posamezni državi skozi leta, torej koliko odstotkov vseh gozdov v državi je zaščitenega. Zopet prevladuje Italija, ki ima zaščitegega več kot 75% vsega gozda. Opazimo trend padanja zaščite. 
```{r g1, echo=FALSE, message=FALSE, fig.align='center', warning =FALSE}
print(g1)
```
Ker so ostale države veliko bolj zanimive brez Italije, poglejmo še ta graf. Opazimo, strm trend zaščite gozdov v Sloveniji po letu 2005 in padec zaščite na Madžarskem po letu 2000. 

```{r g11, echo=FALSE, message=FALSE, fig.align='center', warning =FALSE}
print(g11)
```

Spodnji zemljevid prikazuje povprečno površino gozda po slovenskih regijah.

```{r zemljevid.regije1, echo=FALSE, message=FALSE, fig.align='center'}
print(zemljevid.regije1) 
```
Naslednji zemljevid pa prikazuje število kmetijskih gospodarstev, ki se ukvarjajo z gozdarstvom v posamezni regiji. Opazimo, da je glede na velikost regije, zelo veliko gozdarskih gospodarstev v Pomurski regiji, najmanj pa na Primorskem. 

```{r zemljevid.regije2, echo=FALSE, message=FALSE, fig.align='center'}
print(zemljevid.regije2)
```
***

# Napredna analiza podatkov

V napredni analizi podatkov bom poskuašla podatke predstaviti čimbolj smiselno. Površine gozdov, letni posek in podobne stvari bom predstavila z deleži, torej bom površine gozdov delila s površinami držav ipd. 


